臺灣高雄地方法院刑事判決　　　　　　　　　　　　九十一年度訴字第一一三二號
　　公　訴　人　臺灣高雄地方法院檢察署檢察官
　　被　　　告　丙○○
　　指定辯護人　本院
右列被告因強盜等案件，經檢察官提起公訴（九十一年度偵字第三八二一號、第四二
八八號），本院判決如左：
    主  文
丙○○傷害人之身體，累犯，處有期徒刑參月，如易科罰金，以參佰元折算壹日；又
竊盜，累犯，處拘役參拾日，如易科罰金，以參佰元折算壹日。
被訴強盜部分，均無罪。
    事  實
一、丙○○曾於民國八十五年間，因竊盜案件經台灣高等法院高雄分院判處有期徒刑
    一年六月確定，自八十五年十二月四日入監執行，甫於八十七年二月二十日執行
    畢，仍不知警愓。於九十一年一月十七日上午六時三十分許，在高雄縣旗山鎮文
    武廟前，因與丁○○發生口角，之後兩人即徒手互毆，丙○○並隨手拾起路旁之
    木棍一支欲毆打丁○○，隨即為丁○○搶下，嗣兩人因推擠追趕，致丁○○跌入
    附近之大排水溝內，造成丁○○受有左側鎖骨移位性骨折及左上額撕裂傷等傷害
    。
二、丙○○另基於意圖為自己不法所有之犯意，於同年二月二十四日凌晨零時五十分
    許，進入旗山鎮○○○路四六六之一號統一超商內，佯欲購買物品，即走到貨物
    架旁，趁四下無人之際，徒手竊取貨品架上之米酒一瓶將之藏置於上衣內，於走
    到櫃台之前，便佯裝頭痛欲直接走出店外。惟因店員甲○○早已自店內牆壁上所
    裝置之反光鏡內目睹丙○○將米酒藏於上衣之內，乃上前攔阻，並報警查獲。
三、案經告訴人丁○○及甲○○訴由高雄縣警察局旗山分局報告台灣高雄地方法院檢
    察署檢察官偵查起訴。
    理  由
甲、有罪部分：
一、訊據被告丙○○矢口否認有毆打告訴人丁○○之事實，辯稱：是丙○○故意和他
    吵架，並出手毆打他，丁○○身上的傷，是他自己摔到大排水溝內造成的云云。
    經查：
    （一）右揭犯罪事實，業據告訴人丁○○於警訊、偵訊及本院審理中指述甚詳。
          且被告於警訊中亦坦承：「當時我在文武廟前與丁○○吵架，並且互相毆
          打。」「當時我持木棍毆打許員，但是該木棍沒多久就被許員搶走，所以
          我就沒有持木棍毆打許員。」等語（見九十一年二月十八日警訊筆錄）。
          嗣於檢察官偵查中亦坦承：「（問：於九十一年一月十七日與丁○○打架
          ？）有。」（見九十一年度偵字第三八二一號卷第五頁筆錄）「（問：九
          十一年一月十七日上午六時三十分許在旗山文武廟處毆打丁○○？）我有
          和他打架。」（見同偵查卷第三三頁筆錄）等語，核與目擊證人戊○○於
          本院審理中證稱：「他們二人（指被告及告訴人）互相吹噓誰有錢、誰沒
          錢，後來還說錢比較少的就給對方，之後不曉得什麼緣故發生口角，之後
          出手互毆對方。」等情節亦相一致（見本院九十一年七月十六日筆錄）。
          顯見被告應有毆打告訴人丁○○之事實。
    （二）被告嗣於本院九十一年五月三十日審理中，固執前揭情詞置辯，惟查：
          被告於檢察官兩度訊問時，均坦承與丁○○打架互毆，衡情，若於警訊中
          有出於非任意性之自白者，於檢察官偵訊時，應會立即向檢察官說明，不
          致於檢察官兩度訊問時，均為相同之陳述。從而被告於警訊及偵訊中坦承
          與告訴人互毆等情，自較可採。
    （三）至於告訴人固陳稱：被告尚持木棍毆打他，造成伊左側鎖骨移位性骨折、
          左上額撕裂傷等情，此為被告所堅詞否認。且證人戊○○亦證稱：「雙方
          （指被告及告訴人）抱在一起扭打倒地，雙方都是徒手。」等語（見本院
          九十一年七月十六日筆錄）。是除告訴人之指述外，並無其他之證據證明
          被告有持木棍毆打告訴人之事實。且觀之告訴人所受之傷害，分別為左側
          鎖骨移位性骨折、左上額撕裂傷，亦有廣聖醫院出具之診斷證明書一紙在
          卷可憑。若係以木棍毆打致左鎖骨移位性骨折，於左肩部位，應有明顯之
          外傷，惟告訴人所提出之診斷證明書，卻未記載此部位之傷害。是告訴人
          指述被告係持木棍毆打等情，自有誇大之嫌。再參之證人戊○○之證言：
          「之後兩人分開往廟旁一條大排水溝跑去。」等語（見本院同日筆錄），
          從而告訴人所受傷害應係被告與之互毆之過程中，因推擠追趕而摔倒受傷
          所致。此部分之事實，自以被告所供述較為可信。
    （四）又「查正當防衛係對於現在不正之侵害防衛自己或他人之權利者而言，本
          案上訴人與某甲口角互毆彼此成傷，不能證明某甲先行侵害，自不得主張
          正當防衛。」最高法院十七年上字第六八六號亦著有判例可資參照。本件
          被告既係與告訴人互毆，已如前述，則被告亦不得主張正當防衛以資免責
          。此外，告訴人所受傷害復有廣聖醫院診斷證明書一紙附卷可參，本件事
          證明確，被告傷害犯行可堪認定。
二、又訊據被告丙○○亦矢口否認有於統一超商內竊取米酒之犯行，辯稱：當天是錢
    包掉了，他是要去買酒，不是去偷云云。經查：
    （一）被告於警訊中已坦承：係趁店員不注意行竊米酒等語（見九十一年二月二
          十四日警訊筆錄）。且證人即超商店員甲○○於本院審理中亦證稱：「當
          天我值大夜班，凌晨零點到一點左右，被告走到店裡面，直接到放酒的貨
          物架那裡，我從店裡面裝設的反射鏡看到被告拿了一瓶米酒塞在右手邊外
          套的口袋裡面，然後走向櫃台，離大概三、四步左右，手摸著頭說他的頭
          很痛，並直接往門口走出去，我叫他，但他不理我，我便從櫃台衝出去，
          把他帶回來，我問他是否有拿我們店裡面的東西，我便從他的口袋拿出那
          瓶米酒。於是我就打電話報警處理，由警察來店裡載他回警局。」等語（
          見本院九十一年五月十六日第３頁筆錄）。雖被告嗣於本院審理中辯稱當
          天錢包掉了，沒有要偷米酒云云。惟於本院訊及當天何時丟掉錢包，被告
          竟答稱：「從家裡出來就掉了。」等語（見本院九十一年五月三十日第４
          頁筆錄）。經本院質之，何以錢包掉了，還到超商買酒，被告又辯稱：「
          我不知道錢包掉了。」（見同頁筆錄）。被告前後說詞矛盾，且悖於常情
          ，顯係卸責之詞，實不足為採。被告將米酒藏於上衣內，應係為竊取該瓶
          米酒等情，自可認定。
    （二）又按「竊盜罪既遂與未遂之區別，應以所竊之物已否移入自己權力支配之
          下為標準」，最高法院十七年上字第五○九號著有判例可資參照。而所謂
          是否置於自己權力支配之下，應係以原來持有之支配關係已否遭破壞，及
          新持有之支配關係已否建立為斷。至於原持有關係是否被破壞，則應依日
          常生活之經驗，就案件之實際情狀來加以判斷。本件被告既已將米酒藏於
          上衣內，且於走到櫃台前時，未告知店員結帳，即往店門口走去，是該瓶
          米酒顯然已置於被告之權力支配之下，雖被告竊盜之犯行當場被店員識破
          ，仍應認已達既遂之程度。此外，復有贓物認領保管單一紙附卷可參，本
          件事證明確，被告竊盜犯行亦可認定。
三、是核被告所為，係犯刑法第二百七十七條第一項普通傷害罪、同法第三百二十條
    第一項之普通竊盜罪。被告所犯上開二罪之間，行為互殊、罪名不同，應分論併
    罰之。被告曾於八十五年間，因竊盜案件經台灣高等法院高雄分院判處有期徒刑
    一年六月確定，自八十五年十二月四日入監執行，甫於八十七年二月二十日執行
    畢，此有台灣高等法院被告全國前案紀錄表及台灣高雄地方法院檢察署刑案資料
    查註紀錄表各一份在卷可佐，並前受有期徒刑之執行完畢後，五年內再犯本件最
    重本刑為有期徒刑以上之罪，為累犯，應依刑法第四十七條規定加重其刑。爰審
    酌被告素行非佳，及告訴人丁○○受傷之程度、竊取之財物僅一瓶米酒，且尚未
    與告訴人達成和解等一切情狀，分別量處如主文所示之刑，並均諭知易科罰金之
    折算標準，以資儆懲。
四、移送併辦意旨（九十一年度偵字第六三一八號）另以：被告丙○○意圖為自己不
    法之所有，於九十一年三月十八日七時許，在旗山鎮○○路一五二之八號前，竊
    取己○○所有車牌號碼八五四─九四八五號之輕型機車一部，嗣於同年三月二十
    日十九時三十分許，在高雄縣旗山鎮○○路一五四巷六號前為警查獲，因認被告
    涉犯刑法第三百二十條之竊盜罪嫌。惟查：
    （一）被告堅詞否認有於前揭時、地竊取己○○機車之事實，辯稱當天自台南坐
          車回到旗山，買了小菜到「阿國」家吃飯，丁○○看見他之後，上前捉住
          他，並將他推到該機車旁，小菜才掉在機車踏板上等語。
    （二）經查：被告涉嫌偷竊機車之事實，固據被害人己○○到庭陳述在卷。惟游
          三山於警訊中陳稱：機車是連同車鑰匙一起失竊（見九十一年三月二十日
          警訊筆錄）；惟於本院審理中則改稱：機車遺失時，鑰匙並沒有放在機車
          上面等語（見本院九十一年五月三十日第６頁筆錄）。其前後供述機車被
          竊之情節已互不一致。
    （三）另證人即當天前往查獲之員警辛○○於本院九十一年八月二十九日審理中
          亦證稱：係因為案外人丁○○在旗文路一百五十四巷口第二間房子發現被
          告在裡面喝酒，才到附近埋伏而查獲等語。惟查：被害人己○○之住處，
          為旗山鎮○○路一百五十二之八號，此有年籍資料在卷可按，且其遺失機
          車之處所正為上開住處，此有車輛竊盜、車牌失竊資料個別查詢報表一份
          可按。而旗文路一百五十四巷及一百五十二之八號，兩處相距甚近，此亦
          經證人辛○○繪製現場圖一紙附卷在案，再參以被害人己○○亦自承認識
          被告丙○○（見本院九十一年五月三十日第６頁筆錄），果被告確實偷竊
          己○○之機車，豈有如此明目張膽，於竊得該車兩天後，又立即騎回被害
          人失竊機車之住處，使自己陷於被逮捕之危險。
    （四）被告另辯稱被逮捕當天是從台南圓環附近搭乘高雄客運汽車到該處找朋友
          「阿國」吃飯，經本院查證結果，高雄客運確實有自台南發車到旗山鎮之
          班車，且該班車在台南之停靠站亦有圓環一站，此有高雄汽車客運股份有
          限公司九十一年七月二十九日高汽業字第二七四號函附之聯營路線表一份
          附卷可佐，足證被告所言非虛。則被告若係於前兩天在該處偷竊己○○之
          機車，早將該機車變賣或作為自己之交通工具，豈有於兩天後又自台南搭
          客運車回到案發地點，並在案發地點大肆招搖地騎乘機車外出購買物品。
    （五）又證人丁○○固證稱：被告當時坐在機車上，機車踏板上還有被告購買的
          食物云云。惟查，證人丁○○與被告宿有怨仇，其證詞自有構陷被告之虞
          。且證人即員警辛○○亦證稱：當時丁○○正用手勒住被告的脖子（見本
          院九十一年八月二十九日第２頁筆錄）。則被告若係騎乘該機車，豈會輕
          易讓丁○○捉住並勒住脖子。從而被告辯稱係丁○○發現他之後，上前捉
          住他並將他推到機車旁邊等情，自可採信。
    （六）綜上所述，被告辯稱並未竊取己○○之機車等情，自屬可採。告訴人固堅
          稱機車曾遭失竊，惟依其供述機車遭竊之情節前後不一，且失竊地點與尋
          獲地點竟近在咫尺，自有可能係誤會所致。從而公訴人移送併案審理之被
          告此部分竊盜犯行，應認罪嫌不足，自與前開有罪部分之竊盜行為間，不
          具有裁判上一罪之關係，本院無從併予審理，應退由檢察官另行偵辦，附
          此敘明。
乙、無罪部分：
一、公訴意旨係以：被告丙○○基於意圖為自己不法之所有之概括犯意，於民國九十
    一年一月十七日上午六時三十分許，在高雄縣旗山鎮文武廟前，因向丁○○借款
    被拒而心生不滿，竟持木棍毆打丁○○，待丁○○因受傷無法抗拒之際，強行將
    丁○○口袋內之現金新台幣（下同）五千四百元取走；又承上開強盜之概括犯意
    ，於同年一月二十七日下午八時許，預藏尖刀一把進入旗山鎮台三線皇冠檳榔攤
    內，強將該檳榔攤之店員乙○○拉至後方休息室，並取出尖刀指向乙○○恐嚇稱
    ：錢是老闆的，我要搶劫不關你的事等語。致乙○○心生畏懼而不能抗拒後，強
    行將該檳榔攤抽屜內之現金約八千元、七星牌香煙十包取走，因認被告涉犯刑法
    第三百三十條第一項加重強盜罪嫌。
二、按犯罪事實應依證據認定之，無證據不得推定其犯罪事實；又不能證明被告犯罪
    者，應諭知無罪之判決，刑事訴訟法第一百五十四條、第三百零一條第一項分別
    定有明文。又按以被害人之陳述為認定犯罪之依據時，必其陳述並無瑕疵，且就
    其他方面調查，又與事實相符，始能認有證據能力（最高法院六十一年度台上字
    第三○九九號判例參照）。所謂無瑕疵，係指被害人所為不利被告之陳述，與社
    會上一般生活經驗或卷存其他客觀事實並無矛盾而言。至所謂就其他方面調查認
    事實相符，非僅以所引用之旁證足以證明被害結果為已足，尤須綜合一切積極佐
    證，除認定被告確為加害人之可能性外，在推理上無從另為其他合理原因之假設
    。有不合於此，即不能以被害人之陳述做為論斷之證據。
三、本件訊據被告丙○○堅詞否認有何強盜之犯行，辯稱：九十一年一月十七日上午
    ，有與丁○○爭吵而打架，但沒有搶丁○○的錢；伊不知道皇冠檳榔攤在那裡，
    並沒有去搶檳榔攤等語。經查：
    （一）被告強盜被害人丁○○財物之經過，固據被害人丁○○於本院審理中陳稱
          ：「九十一年一月十七日早上七點多，我拿東西去高雄縣旗山鎮文武廟前
          給戊○○吃，丙○○當時正在那邊注射毒品，他向我借一千元，我不願意
          借他，他就從土地公廟旁，撿起一根四方形的木棍從我左手邊的肩膀打下
          去，並從我褲子後面左手邊的口袋把錢共五千四百元全部拿走，他拿了錢
          就跑了，我從後面追他，追到一條大水溝旁邊，他回過頭來把我推下排水
          溝，後來戊○○帶我去醫院。」等語（見本院九十一年五月十六日第２頁
          筆錄）。惟查：
          １、被害人丁○○於偵查中係稱：「當天在文武廟前遇見丙○○，他向我
              借一千元，我不借他，他就拿木棍打我，後來我被他推到水溝內，並
              搶我口袋內的五千四百元。」等語（見九十一年度偵字第三八二一號
              卷第二十頁筆錄）。是被害人陳稱被告動手搶錢的時點，於偵查中係
              稱：被告將他推到大排水溝之後；而於本院審理中則稱：係推他下排
              水溝之前。其前後之陳述已互不一致。
          ２、證人戊○○於警訊中雖證稱：「我有看到他們在打架‧‧‧我送他（
              指丁○○）到醫院時，丁○○的口袋有破損，而且我知道他身上有現
              金，當我送許員到醫院時，他身上只有一千元。」等語（見九十一年
              二月十八日警訊筆錄），惟證人同時亦稱：「但我沒有看到丙○○搶
              丁○○的現金，因當時丁○○全身是血，而且現場很混亂，我沒有注
              意到丁○○的錢被搶‧‧‧」等語（見同日警訊筆錄）。是縱依證人
              戊○○之證述，亦不足以證明被告有強盜被害人財物之事實。
          ３、且證人戊○○嗣於本院審理中亦證稱：「丁○○跑回來跟我說他的手
              斷掉了，要我送他去醫院，還說他的口袋破了，但沒有跟我說他的錢
              不見了。」等語（見本院九十一年七月十六日第２頁筆錄）。倘被害
              人當時身上有放置五千四百元在口袋內遭搶，何以於發現口袋破損時
              ，未能同時發覺現金已被搶，而僅向證人陳述口袋已破損之事實，反
              未將現金遭搶之事實告之。是證人證述案發當時之情節，實有違常理
              。
          ４、又被害人自述口袋內之現金遭被告強盜五千四百元之後，僅剩下一千
              元。惟被告如有意強盜財物，既然已經可以得手，自當將被害人口袋
              內之現金全部拿走才是，為何還會留下一千元。再參以證人戊○○證
              稱被告與被害人發生爭吵之原因係因彼此吹噓何人較有錢所引起，惟
              被害人卻陳稱係丙○○在廟口吸毒，並向他借一千元，被害人不願借
              而引起。按理，施用毒品係犯罪行為，一般人當不致明目張膽於公共
              場所公然為之，是被害人所為陳述，自有誇大之嫌。其顯係因與被告
              不睦發生毆打事件，而故意誇大事實經過等情，自堪認定。
    （二）又公訴人所指，被告涉嫌於九十一年一月二十七日於高雄縣旗山鎮台十三
          線十七‧五公里處，強盜皇冠檳榔攤財物之事實，固據證人即該檳榔攤之
          店員乙○○於警訊、偵訊及本院審理中指述歷歷。惟查：
          １、證人乙○○於警訊中描述行搶者之特徵為：「此人於行搶時頭戴鴨舌
              帽並有口罩，但他從額頭至鼻部之間特徵為皮膚黝黑，眼部輪廓很深
              ，且面部皮膚凹凸，在眉毛上方有一道垂直疤痕。另該名歹徒高約一
              百七十公分，身穿大衣長褲。」等語（見九十一年二月十八日警訊筆
              錄）。惟查，案發當時為晚間八時許，縱檳榔攤內設有照明設備，視
              線亦不及白晝明亮，加以歹徒既然頭戴鴨舌帽，又戴著口罩，且身穿
              大衣長褲，全身上下裸露可見之皮膚微乎其微，加以當時檳榔攤內僅
              有證人一名女子，夜間遇人行搶，竟可如此鎮靜，而清楚的記憶描述
              歹徒的特徵為「皮膚黝黑，眼部輪廓很深，且面部皮膚凹凸，在眉毛
              上方有一道垂直疤痕」，證人乙○○之證詞已有超乎常情及經驗法則
              之處。
          ２、又證人乙○○於第一次前往警局製作筆錄之時間為九十一年二月十八
              日，距離證人所描述遭搶之時間九十一年一月二十七日，已將近二十
              日。參以本件案發之後，並沒有立即向轄區之派出所或分局報案，除
              經被害人即檳榔攤之老闆庚○○於警訊中陳明（見九十一年二月十八
      日警訊筆錄），並有高雄縣警察局旗山分局九十一年八月十九日旗警
              刑字第五九七○號函、九十一年八月二十二日旗警刑字第五九七○號
              函二份在卷可按。則既然被害人之檳榔攤遭強盜當時並未報案，何以
              警方於事隔約二十天後，傳訊乙○○前往指認被告時，還能如此詳盡
              地描述被告之特徵。
          ３、再查，證人乙○○於警訊、偵訊及本院審理中對於搶匪特徵之描述固
              均一致。惟其對於檳楖攤遭搶之時間，於警訊時即出現九十一年一月
              二十七日及九十一年一月二十九日兩種說法。則其對於較容易記憶之
              遭搶時間，都可能因時間久遠而出現供述不一之情形；何以反而對於
              不可能記憶如此清楚之搶匪長相，竟能鉅細靡遺地描述。從而證人對
              於搶匪之描述，自有可能係受員警辦案時之誤導所致。
          ４、此外，本件公訴人認被告涉犯強盜犯行，除有被害人乙○○之指述外
              ，並無其他證據，包括作案所使用之尖刀，騎乘之機車以及贓物等等
              扣案可資佐證。且惟一被害人乙○○之指述，既有如上述所指之諸多
              瑕疵，在尚乏其他直接及間接證據之情況下，自難僅憑被害人具有瑕
              疵之指述，即率而入罪於被告。
四、綜上可知，本件被告二次涉犯強盜之犯行，除有被害人唯一之指述外，尚乏其他
    直接或間接之證據，足以證明被告確有對被害人丁○○及被害人庚○○之檳榔攤
    施以強盜之行為，且被害人所為不利被告之陳述，與社會上一般生活經驗或卷存
    其他客觀事實並非毫無矛盾，在推理上亦非無從另為其他合理原因之假設。揆諸
    首揭之說明，依若有懷疑，應從被告有利認定之原則，尚不得以此為被告有罪之
    積極推定。此外，復查無其他積極之證據，足資證明被告有何強盜之犯行，自屬
    不能證明被告犯罪，依法均應為無罪之諭知。
據上論斷，應依刑事訴訟法第二百九十九條第一項前段、第三百零一第一項，刑法第
二百七十七條第一項、第三百二十條第一項、第四十七條、第四十一條第一項，罰金
罰鍰提高標準條例第一條前段、第二條判決如主文。
中      華      民      國      九十一      年      十     月    二十二 日
                                        台灣高雄地方法院刑事第七庭
                                            審判長法  官  陳志銘
                                    法  官  曾吉雄
                                                  法  官  高英賓
右正本證明與原本無異。
如不服本判決，應於判決送達後十日內，向本院提出上訴狀。
                                                  書記官  林雯琪
中      華      民      國      九十一      年      十     月    二十四 日
附錄論罪科刑法條：
中華民國刑法第二百七十七條
 (普通傷害罪)
傷害人之身體或健康者，處三年以下有期徒刑、拘役或一千元以下罰金。
犯前項之罪因而致人於死者，處無期徒刑或七年以上有期徒刑；致重傷者
，處三年以上十年以下有期徒刑。
中華民國刑法第三百二十條
 (普通竊盜罪、竊佔罪)
意圖為自己或第三人不法之所有，而竊取他人之動產者，為竊盜罪，處五
年以下有期徒刑、拘役或五百元以下罰金。
意圖為自己或第三人不法之利益，而竊佔他人之不動產者，依前項之規定
處斷。
前二項之未遂犯罰之。
